【裁判字號】    92,自,6
【裁判日期】    920224
【裁判案由】    詐欺
【裁判全文】
臺灣彰化地方法院刑事裁定                              九十二年度自字第六號
    自  訴  人  乙○○  女  四.
    被      告  丙○○  女  三.
    被      告  甲○○  男  四.
右列被告因詐欺案件，經自訴人提起自訴，本院裁定如左：
    主  文
自訴駁回。
    理  由
一、自訴意旨略以：民國八十八年十月間，被告甲○○以作生意亟需週轉為由，持被
    告丙○○所簽發之彰化市第一信用合作社大竹分社○七三一二─四○帳號、發票
    日八十八年十月二十日、面額四十萬元之支票，經其背書，向自訴人乙○○調借
    現金，自訴人如數允借後，前開支票屆期後並未兌現，且亦無法聯絡被告二人，
    自訴人始知受騙，因認被告二人涉犯刑法第三百三十九條之詐欺取財罪嫌云云。
二、按法院或受命法官，得於第一次審判期日前，訊問自訴人、被告及蒐集或調查證
    據，於發見案件係民事或利用自訴程序恫嚇被告者，得曉諭自訴人撤回自訴；第
    一項訊問及調查結果，如認為案件有第二百五十二條至第二百五十四條之情形者
    ，得以裁定駁回自訴，刑事訴訟法第三百二十六條第一項、第三項分別定有明文
    。復按刑法第三百三十九條第一項詐欺罪之成立，以意圖為自己或第三人不法所
    有，以詐術使人將本人或第三人之物交付為要件，所謂以詐術使人交付，必須被
    詐欺人因其詐術而陷於錯誤，若其所用方法，不能認為詐術，亦不致使人陷於錯
    誤，即不構成該罪（最高法院二十九年上字第三一○五號及四十年台上字第八六
    號判例意旨可資參照）。次按刑法第三百三十九條第一項之詐欺取財罪，須行為
    人本於不法所有之意圖，施用詐術使人陷於錯誤，致行為人自身取得他人之物始
    能成立，否則除應負其他民事責任外，尚不得逕以該罪相繩。至於債務人於債之
    關係成立後，如有未依債之本旨履行民事債務或給付有所瑕疵之情形，在一般社
    會經驗上可能之原因甚多，苟無足以證明其在債之關係發生時，自始即具有不法
    所有意圖之積極證據，亦僅能令負民事之債務不履行責任，依刑事訴訟法第一百
五十四條之規定，尚不得據此給付有瑕疵之客觀事態，而推定債務人原有詐欺取
    財之犯意。
三、訊據被告二人均堅決否認有何詐欺之犯行，被告甲○○辯稱：伊當時的確是因為
    作生意亟需週轉，持多張客票經伊背書向自訴人換面額一百餘萬元之支票，僅前
    開支票跳票，伊因經濟不好，才沒有辦法付款，有陸續還款，現積欠三十三餘萬
    元，絕無詐騙自訴人之意；被告丙○○辯稱：伊未出面向自訴人借款，本件借款
    與伊無關各等語。經查：被告二人前開所辯，質諸自訴人並不否認，且自訴人於
    本院調查中陳稱：被告甲○○確實有拿多張客票向我換票，只有前開客票退票，
    不認識被告丙○○，都是被告甲○○等語。據此可認，被告甲○○當時持被告丙
    ○○簽發之前開支票及其他客票向自訴人換取同額支票，尚難認當時被告甲○○
    有何施用詐術之手段，致自訴人陷於錯誤之情形。雖被告甲○○事後雖未能清償
    上開借款，然債務人未依債務本旨履行給付者，依一般社會經驗而言，原因非一
    ，其因不可歸責之事由無法給付，或因合法主張抗辯事由而拒絕給付，甚至債之
    關係成立後，始行惡意遲延給付，皆有可能，非必即出於自始無意給付之詐欺犯
    罪一端，尚難以單純債務不履行之狀態，即推定被告甲○○自始即有不法所有之
    意圖，且係施用詐術，逕認應以詐欺罪責相繩。又自訴人亦於本院調查中具狀表
    示自訴人與被告二人就債權債務已經彰化市調解委員會調解成立，其願意撤回自
    訴等語，此有自訴人之刑事聲請撤回狀及調解書在卷可按，益見本件純屬民事私
    權當事人間之債權債務糾葛。此外，復查無其他積極證據足認自訴人所指訴之犯
    罪事實為真實，應認被告二人之犯罪嫌疑尚屬不足，依照前開說明，本件自訴即
    應予駁回。
據上論斷，依刑事訴訟法第三百二十六條第三項、第二百五十二條第十款，裁定如主
文。
中      華      民      國    九十二    年      二      月    二十四    日
                                      臺灣彰化地方法院刑事第一庭
                                        法      官  宋  恭  良
右正本證明與原本無異。
如不服本裁定，應於裁定送達後五日內，向本院提出抗告狀。
                                        法院書記官  劉  玫  金
中      華      民      國    九十二    年      二      月    二十四    日


司法院資訊處製作；財團法人民間司法改革基金會備份。
